臺灣高雄地方法院刑事判決　　　　　　 95年度交易字第222號
公　訴　人　臺灣高雄地方法院檢察署檢察官
被　　　告　乙○○
上列被告因公共危險等案件，經檢察官提起公訴（95年度偵字第
3050號），本院判決如下：
    主  文
乙○○犯不能安全駕駛動力交通工具罪，處拘役貳拾日，如易科
罰金，以銀元參佰元即新台幣玖佰元折算壹日。
又被訴過失傷害部分公訴不受理。
    事  實
一、乙○○於民國94年11月6 日12時許，在高雄縣鳳山市○○路
    上之建利餐廳與友人飲酒，席間飲用約2 至3 瓶啤酒後，已
    達不能安全駕駛動力交通工具之程度，雖已稍事休息，然明
    知自己仍未恢復其安全駕駛能力，竟於同日16時10分許，駕
    駛車號E2-8746 號自小客車，沿高雄縣鳳山市○○路由東往
    西方向行駛，行經該路361 號前時，撞擊由丙○○所騎乘、
    由北向南橫越博愛路之車牌號碼GG3-436 號重機車，致丙○
    ○人車倒地受傷（過失傷害部分業經撤回告訴）。嗣警方據
    報到場處理，並於同日17時13分對乙○○施以酒精濃度測試
    後，測得其呼氣酒精濃度達每公升0.38毫克，始悉上情。
二、案經告訴人丙○○及其妻甲○○訴由高雄縣政府警察局鳳山
    分局報請臺灣高雄地方法院檢察署檢察官偵查起訴。
    理  由
壹、有罪部分
一、訊據被告乙○○對於上開事實均坦承不諱，核與證人丙○○
    證述之情節大致相符（本院卷第60頁至第62頁），並有酒精
    濃度測試表、刑法第185 條之3 案件測試觀察紀錄報告書、
    舉發違反道路交通管理事件通知單1 、道路交通事故現場圖
    各1 紙、道路交通事故調查報告表2 紙、現場及自小客車、
    重機車照片26張附卷可資佐證。被告既確有於當日中午飲用
    啤酒，經休息至同日下午4 時許肇事時，其呼氣酒精濃度仍
    達每公升0.38毫克，足見其飲酒已對其安全駕駛汽車之能力
    有所影響；況被告駕車復撞擊告訴人致其人車倒地受傷，益
    證其肇事時欠缺安全駕駛汽車之能力。本件事證明確，被告
    犯行堪以認定，應依法論科。
二、論罪科刑之理由：
  1.核被告所為，係犯刑法第185 條之3 之不能安全駕駛動力交
    通工具罪。
  2.被告行為後，如附表所示之刑法規定均經修正，並於95年7
    月1 日施行。經比較修正前後之規定（新舊條文之對照詳如
    附表），因修正後刑法第33條提高罰金刑之最低刑度，修正
    後刑法第41條提高易科罰金之折算標準，上開修正結果對被
    告並未較為有利，依刑法第2 條第1 項前段之規定，自應以
    被告行為時法即修正前刑法之規定，為本件被告論罪科刑及
    定易科罰金折算標準之依據。
  3.爰審酌被告明知酒精成分對人之意識、控制能力具有不良影
    響，超量飲酒後會導致對週遭事務之辨識及反應能力較平常
    狀況薄弱，因而酒後駕車在道路上行駛，對往來之公眾及駕
    駛人自身皆具有高度危險性，竟酒後駕車肇事，其漠視自己
    及公眾行之安全，誠屬不該，其雖因此肇事且致告訴人受有
    人身傷害，但已當庭與被害人達成和解並賠償其所受損害（
    見本院卷第74頁），其經警測得之呼氣酒精濃度為每公升
    0.38毫克，尚未到達學理上所稱之每公升0.55毫克之「絕對
    不能安全駕駛」之標準，以及其犯後坦承犯行，態度尚佳等
    一切情狀，從輕量處如主文所示之刑，並依修正前刑法第41
    條第1 項前段諭知其易科罰金之折算標準，以資懲儆。
貳、不受理部分
一、公訴意旨另以：被告乙○○於上開時、地駕駛車號E2-8746
    號自小客車，沿高雄縣鳳山市○○路由東往西方向行駛，行
    經該路361 號前時，本應注意車輛行駛時，駕駛人應注意車
    前狀況，並隨時採取必要之安全措施，以避免危險之發生，
    而當時天候晴朗、日間自然光線、路面乾燥無缺陷無障礙物
    、視距良好，並無不能注意之情事，惟被告因不勝酒力操控
    失當，且疏未注意車前狀況，撞擊由告訴人丙○○所騎乘、
    由北向南橫越博愛路之車牌號碼GG3-436 號重機車，致告訴
    人人車倒地，受有左股骨骨折、第二腰椎壓迫性骨折及左足
    剝裂傷等傷害，因認被告另涉犯刑法第284 條第1 項前段之
    過失傷害罪嫌等情。
二、按告訴乃論之罪，告訴人於第一審辯論終結前，得撤回其告
    訴；又告訴經撤回者，法院應諭知不受理之判決，刑事訴訟
    法第238條第1項，及第303條第3 款定有明文。
三、本件被告上開駕車肇事致告訴人受傷部分之事實，亦經檢察
    官提起公訴，認被告係犯刑法第284 條第1 項前段之過失傷
    害罪，依同法第287 條前段之規定須告訴乃論。茲據告訴人
    於本院審理中，聲請撤回其告訴（見卷附96年1 月30日撤回
    告訴狀），揆諸前開說明，自應諭知不受理之判決。
據上論斷，應依刑事訴訟法第299 條第1 項前段、第303 條第3
款，刑法第2 條第1 項前段、第185 條之3 ，修正前刑法第41條
第1 項前段，修正前罰金罰鍰提高標準條例第2 條，現行法規所
定貨幣單位折算新台幣條例第2條，判決如主文。
本案經檢察官丁○○到庭執行職務。
中　　華　　民　　國　　96　　年　　1 　　月　　31　　日
                  交通法庭  審判長法　官  高思大
                                  法  官  戴韻玲
                                  法  官  葉啟洲
以上正本證明與原本無異。
如不服本判決，應於收受送達後10日內向本院提出上訴書狀。
中　　華　　民　　國　　96　　年　　2 　　月　　1 　　日
　　　　　　　　　　　　　　　　　書記官  蔡語珊
附表：
┌──┬───────┬───────┬───────┬────┬────┐
│條號│  舊法規定    │   新法規定   │   比較理由   │比較依據│比較結果│
│    │              │              │              │        │何者對行│
│    │              │              │              │        │為人有利│
├──┼───────┼───────┼───────┼────┼────┤
│33│主刑之種類如下│主刑之種類如下│新法罰金之額度│修正刑法│舊法    │
│    │：            │：            │較舊法增加    │第2條第1│        │
│    │五、罰金：1元 │五、罰金：新台│              │項前段  │        │
│    │    以上。    │    幣1000元以│              │        │        │
│    │（罰金罰鍰提高│    上，以百元│              │        │        │
│    │標準條例第1 條│    計算之。  │              │        │        │
│    │前段規定：依法│              │              │        │        │
│    │律應處罰金、罰│              │              │        │        │
│    │鍰者，就其原定│              │              │        │        │
│    │數額得提高為2 │              │              │        │        │
│    │倍至10倍)     │              │              │        │        │
├──┼───────┼───────┼───────┼────┼────┤
│41I│犯最重本刑為5 │犯最重本刑為5 │新法刪除舊法宣│修正刑法│舊法    │
│    │年以下有期徒刑│年以下有期徒刑│告易科罰金時，│第2條第1│        │
│    │以下之刑之罪，│以下之刑之罪，│，需具備「因身│項前段  │        │
│    │而受6個月以下 │而受6個月以下 │體、教育、職業│        │        │
│    │有期徒刑或拘役│有期徒刑或拘役│或家庭之關係或│        │        │
│    │之宣告，因身體│之宣告者，得以│其他正當事由，│        │        │
│    │、教育、職業、│新臺幣1000元、│，執行顯有困難│        │        │
│    │家庭之關係或其│2000元或3000元│者」之限制，似│        │        │
│    │他正當事由，執│折算1日，易科 │以新法對行為人│        │        │
│    │行顯有困難者，│罰金。但確因不│有利；惟觀今司│        │        │
│    │得以1元以上3元│執行所宣告之刑│法實務對於被害│        │        │
│    │以下折算1日， │，難收矯正之效│人是否宣告得易│        │        │
│    │易科罰金。但確│，或難以維持法│科罰金，實無以│        │        │
│    │因不執行所宣告│秩序者，不在此│「因身體、教育│        │        │
│    │之刑，難收矯正│限。          │ 、職業或家庭 │        │        │
│    │之效，或難以維│              │之關係或其他正│        │        │
│    │持法秩序者，不│              │當事由，執行顯│        │        │
│    │在此限。      │              │有困難者」等情│        │        │
│    │(罰金罰緩提高 │              │情狀為考量。而│        │        │
│    │標準條例第2條 │              │易科罰金折算標│        │        │
│    │前段：依刑法第│              │準已由銀元100 │        │        │
│    │41條易科罰金或│              │、200、300元即│        │        │
│    │第42條第2項易 │              │新台幣300、600│        │        │
│    │服勞役者，均就│              │、900元，提高 │        │        │
│    │其原定數額提高│              │為以新台幣1000│        │        │
│    │為100倍折算1日│              │元、2000元、  │        │        │
│    │)             │              │3000元折算1日 │        │        │
│    │              │              │，綜合觀之，舊│        │        │
│    │              │              │法對行為人較為│        │        │
│    │              │              │有利。        │        │        │
└──┴───────┴───────┴───────┴────┴────┘
附錄本判決論罪之法條：
中華民國刑法第185條之3
服用毒品、麻醉藥品、酒類或其他相類之物，不能安全駕駛動力
交通工具而駕駛者，處1 年以下有期徒刑、拘役或3 萬元以下罰
金。
